【裁判字號】    98,消債抗,21
【裁判日期】    980209
【裁判案由】    更生事件
【裁判全文】
臺灣板橋地方法院民事裁定            98年度消債抗字第21號
抗  告  人
即聲請人    甲○○
上列抗告人因消費者債務清理條例聲請更生事件，對於中華民國
97年12月31日本院97年度消債更字第621 號裁定提起抗告，本院
裁定如下：
    主  文
抗告駁回。
抗告程序費用新臺幣壹仟元由抗告人負擔。
    理  由
一、本件抗告意旨略以：抗告人確實失業很久，目前台灣經濟狀
    況工作難覓，且依抗告人高齡又有聽障之狀況，找工作更是
    難，確實有還款之誠意，因為失業沒有收入才毀諾，並非故
    意要毀諾的，且配偶已於97年7 月退休，家計更是困難等語
    ，並提出全民健康保險繳費單影本乙件為證，併為聲明：原
    裁定廢棄。
二、按債務人對於金融機構因消費借貸、自用住宅借款、信用卡
    或現金卡契約而負債務，在聲請更生或清算前，應提出債權
    人清冊，以書面向最大債權金融機構請求協商債務清償方案
    並表明共同協商之意旨，消費者債務清理條例第151 條第1
    項定有明文。次按債務人與金融機構協商成立者，不得聲請
    更生或清算，但因不可歸責於己之事由，致履行顯有重大困
    難者，不在此限；本條例施行前，債務人依金融主管機關協
    調成立之中華民國銀行公會會員辦理消費金融案件無擔保債
    務協商機制與金融機構成立之協商，準用前項之規定，消費
    者債務清理條例第151 條第5 項、第6 項亦分別有明文可參
    。經查：
  (一)本件抗告人主張確實失業甚久，以抗告人之年紀及身體狀況
    致工作難尋，確有還款誠意，僅係失業沒有收入才毀諾，且
    目前配偶已於97年7 月退休，家計困難等語。然查，上揭事
    由，業經原審法院於97年6 月25日函通知抗告人補正其離職
    證明，惟抗告人僅以「因為沒有固定雇主，所以無法取得證
    明」為由回覆，是抗告人自95年6 月起失業尚乏具體事證，
    難認定其主張失業等情是否屬實。又抗告人主張配偶罹患乳
    癌及白內障，無法履行協商條件致生毀諾情事，具有不可歸
    責於己之事由等情，認抗告人就其債務可否履行，如僅以所
    依憑恃之對象無法為其履債，即主張毀諾協商條件具有不可
    歸責事由，對其他債權人而言非屬公平，蓋抗告人是否具有
    不可歸責事由，宜再綜合抗告人之償債能力觀察，方為公允
    。再參酌抗告人聲請無擔保債務協商機制時，於95年8 月25
    日所出具之「收入證明切結書」，其自陳每月收入為18000
    元至20000 元，就此抗告人應具有自行清償債務之能力，尚
    難認其配偶不為其履債，即可主張不可歸責事由而毀諾。退
    步言之，抗告人確因失業沒有收入，而該情形亦為協商當時
    所得預見，並據以評估可否履行協商條件之事項，抗告人既
    仍成立協商，自應受該協議之拘束，非可逕予毀諾等語。抗
    告人申請無擔保債務協商機制時，於95年8 月25日出具「收
    入證明切結書」載明抗告人每月確有18000 元至20000 元之
    收入，又於原審書狀自承自95年6 月起即沒有工作等情，本
    院審酌抗告人既自95年6 月起沒有工作，復於95年8 月25
    日再出具有薪資收入，顯見抗告人所陳因失業致毀諾顯屬無
    據，況抗告人縱或出具切結書時已失業，但仍切結每月有18
    000 元至20000 元收入進帳，並據以評估接受協商條件，自
    無事後反其言而毀諾之原因，且抗告人提起本件抗告未再舉
    證證明其履行原債務協商方案顯有重大困難之事證。
  (二)次查抗告人於原審中以配偶身患重病為由主張具有不可歸責
    於己之事由致毀諾云云，更於抗告狀中再載明配偶已退休，
    家計更加困難等語，本院認抗告人就其債務可否履行，不得
    依憑其配偶罹患重病或退休等原因，無法為其履債，即主張
    毀諾協商條件具有不可歸責之事由。抗告人於本件抗告亦未
    再補正毀諾有不可歸責於己事由之事證，抗告人之抗告顯屬
    無據。
三、基此，原審法院以抗告人既有毀諾之事實，且抗告人並未舉
    證證明其於協商成立後，究有何不可歸責於己之事由，致履
    行顯有重大困難，而認抗告人之聲請更生係屬無據，非無理
    由。從而原審裁定駁回債務人更生之聲請，於法並無違誤。
    抗告意旨指摘原裁定為不當，求予廢棄云云，為無理由，應
    予駁回。
四、據上論結，本件抗告為無理由，依消費者債務清理條例第15
    條，民事訴訟法第495 條之1 第1 項、第449 條第1 項、第
    95條、第78條，裁定如主文。
中    華    民    國    98    年    2     月    9    日
                  民事第三庭    審判長法  官  朱耀平
                                      法  官  邱靜琪
                                      法  官  張紫能
以上正本證明與原本相符
本裁定不得抗告
中    華    民    國    98    年    2     月    9    日
                                      書記官  華海珍


司法院資訊處製作；財團法人民間司法改革基金會備份。
